【裁判字號】    89,保險上,17
【裁判日期】    891026
【裁判案由】    給付保險費
【裁判全文】
臺灣高等法院高雄分院民事判決      八十九年度保險上字第一七號
      上  訴  人  戊○○
                  丁○○○
      右二人共同
      訴訟代理人  乙○○      住台北縣新莊市○○路二一七號四樓
      被  上訴人  泰安產物保險股份有限公司高雄分公司
                              .
      法定代理人  甲○○      .
      訴訟代理人  丙○○      .
右當事人間請求給付保險費事件，上訴人對於中華民國八十九年六月三十日臺灣高雄
地方法院八十九年度保險字第二八號第一審判決提起上訴，本院判決如左：
      主      文
上訴駁回。
第二審訴訟費用由上訴人負擔。
      事      實
甲、上訴人方面：
一、聲明：求為判決：
  (一)原判決廢棄。
  (二)被上訴人應各給付上訴人新台幣七十萬元，暨自民國八十七年六月二十四日起至
    清償日止，按年利率百分之五計算之利息。
  (三)第一、二審訴訟費用由被上訴人負擔。
  (四)請准上訴人提供現金或等值之銀行可轉讓定期存單為擔保，宣告假執行。
二、陳述：除引用原判決書之記載外，又補稱：
  (一)按上訴人丁○○○於民國（下同）八十七年六月二十四日交付被上訴人之領款收
    據，載明被上訴人應於八十七年七月二十四日前給付新台幣（下同）一百九十萬
    元整，故被上訴人應自八十七年七月二十五日起負給付遲延責任，依十八年上字
    第一六二八號判例要旨：「當事人在第二審本可為擴張利息之請求，不得以其在
    第一審未曾請求，遽認其已捨棄」，茲擴張更正上訴聲明所載遲延利息起算日如
    上，合先明。
  (二)查依民法第三百條規定：「第三人與債權人訂立契約承擔債務人者，其債務於契
    約成立時，移轉於該第三人」，經查：
  (1)訴外人郭文明以其所有之車牌號碼ＶＩ─七八一二號自用大貨車向被上訴人投保
    強制汽車責任險及汽車第三人責任險，保險期間自八十六年十月三十日起至八十
    七年十月三十日止，嗣於八十七年四月十一日下午四時二十五分許，訴外人郭文
    明駕駛上開貨車，沿嘉義縣新港鄉○○○路，由嘉義往新港方向行駛，駛至嘉北
    公路與新港鄉○○路交岔左轉菜公路之際，疏未注意轉彎車應讓直行車先行而貿
    然轉彎，撞及上訴人戊○○之夫王慶同所騎，後載上訴人丁○○○之夫蕭金志之
    車牌號碼ＮＲＧ─六四九號重型機車，致王慶同腦挫傷，蕭金志頭顱內出血重傷
    ，經送醫急救無效，均不治死亡。案經被上訴人參與協調和解，一方面在八十七
    年六月二十四日與訴外人郭文明達成和解，其和解條件為「甲方（即訴外人郭文
    明）理付對造受害人之妻戊○○、丁○○○等二人計新台幣佰捌拾萬元（含強
    制險新台幣壹佰貳拾萬二人），由泰安產物保險股份有限公司直接理付受益人戊
    ○○、丁○○○」、「嗣後無論任何情形乙方不得再向甲方要求其他賠償，並不
    得再有異議及民刑追訴等情事」、「右列各項和解條件經甲乙兩方同意遵守特立
    和解書為憑，本和解書乙式伍份除雙方各執乙份外，餘份送泰安產物保險股份
    有限公司及有關單位存查」，此有和解書足證；另一方面同時經被上訴人與上訴
    人訂立債務承擔契約，由被上訴人表示承擔訴外人郭文明應負擔之債務。
  (2)上開由被上訴人參與成立之和解，被上訴人承諾直接將賠償金理付上訴人，同時
    經上訴人同意，顯係被上訴人與上訴人訂立契約承擔訴外人郭文明應負擔之債務
    ，故其債務於被上訴人與上訴人間之債務承擔契約成立時，即移轉於被上訴人，
    且事實上被上訴人在八十七年八月十一日分別電匯予上訴人各一百二十萬元，上
    訴人亦交付領款收據予被上訴人收執，足堪確認兩造間有成立債務承擔契約，此
    正是上訴人所以願與訴外人郭文明成立和解契約之前提要件。
  (3)依最高法院二十年上字第四八九號判例要旨：「第三人承擔債務並非要式行為，
    祇須得有債權人之同意，其契約即已成立，雖未訂立書據，亦不得謂為無效」，
    查被上訴人固非系爭和解契約之當事人，惟被上訴人既同意承擔訴外人郭文明所
    應負擔之債務，且已得上訴人之同意，則當被上訴人與上訴人互相表示意思一致
    ，其債務承擔契約即已成立，雖未訂立書據，亦不得謂為無效，蓋被上訴人承擔
    債務並非要式行為，且事實上被上訴人亦已依約給付上訴人各一百二十萬元，上
    訴人亦開立領款收據交付被上訴人收執，故兩造間訂立之債務承擔契約，應係合
    法成立生效，無庸置疑。
  (4)上訴人係因被上訴人同意承擔訴外人郭文明所應負擔之債務，才同意與訴外人郭
    文明達成和解，並拋棄其餘損害賠償請求權，若被上訴人事後可任意否認與上訴
    人訂立之債務承擔契約，顯違誠實信用原則。
  (三)復按，依民法第三百零三條第二項規定：「承擔人因其承擔債務之法律關係所得
    對抗債務人之事由，不得以之對抗債權人」，經查：
    被上訴人固以訴外人郭文明事後提出大自貨車之駕駛執照，其發照日期為八十七
    年四月二十四日，台察覺訴外人郭文明於肇事當時顯以自用小客車駕照駕駛大自
    貨車，依道路交通管理處罰條例第二十一條第一項第三款規定，並參照汽車保險
    共同條款第十條第一項第五款及強制汽車責任保險法第二十七條第四款之規定，
    屬不保及追償事項，而拒絕給付上訴人各七十萬元，惟查被上訴人因與訴外人郭
    文明間有保險契約存在，而同意承擔訴外人郭文明應負擔之債務，嗣縱經查明保
    險契約有無效原因而得對抗訴外人郭文明，然依上開民法第三百零三條第二項規
    定，仍不得以之對抗上訴人，自仍應負給付上訴人各七十萬元之義務，乃被上訴
    人不察，猶執保險契約無效之事由對抗上訴人，顯無理由。
  (四)按本件係上訴人於八十七年六月二十四日請求訴外人郭文明賠償損害，並由被上
    訴人派遣蔡協儒參與和解，被上訴人同時與上訴人成立債務承擔契約，同意將訴
    外人郭文明應賠償理賠金共計三百八十萬元直接由被上訴人理付上訴人，上訴人
    即各自當場簽立領款收據交付被上訴人收執，足堪確認兩造間有成立債務承擔契
    約；否則即如被上訴人於八十九年十月四日答辯理由二、記載：「：：：應負侵
    權行為損害賠償責任之人是郭文明，因此被害人即上訴人並無享有對保險人（即
    被上訴人）請求損害賠償之權利，而保險人對受害人，亦無負有損害賠償之義務
    。」既如此，則何以被上訴人所派遣人員蔡協儒尚於八十七年六月二十四日當場
    與上訴人達成承諾，同意將理賠金直接理付上訴人，並預先要求上訴人交付領款
    收據﹖足證被上訴人與上訴人當時即已成立債務承擔契約，查：
    (1)嗣被上訴人發現訴外人郭文明之保險資格不法，乃拒絕將賠償金理付上訴人，
      惟依民法第三百零三條第二項規定：「承擔人因其承擔債務之法律關係所得對
      抗債務人之事由，不得以之對抗債權人」，故被上訴人即不得以訴外人郭文明
      保險資格不法，而拒絕將其承擔之損害賠償金理付上訴人。
    (2)又被上訴人於八十七年八月十一日分別電匯予上訴人各一百二十萬元，此更足
      證明兩造間已成立債務承擔契約。
  (五)查民法第九十二條第一項規定：「因被詐欺或被脅迫，而為意思表示者，表意人
    得撤銷其意思表示。」又同法第九十三條規定：「前條之撤銷，應於發見詐欺或
    脅迫終止後，一年內為之。」，經查：
    (1)依最高法院五十六年台上字第三三八０號判例意旨：「民法上所謂詐欺，係欲
      相對人陷於錯誤，故意示以不實之事，令其因錯誤而為意思之表示，：：」（
      十八年上字第三七一號判例同參照），查被上訴人既與上訴人訂立契約承擔訴
      外人郭文明應負擔之損害賠償債務，則其債務於契約成立時，已移轉於被上訴
      人，被上訴人即應直接理付上訴人，惟被上訴人因發現訴外人郭文明保險資格
      不法，而無法理賠，乃拒絕將賠償金理付上訴人，即於八十七年七月一日故意
      欺騙上訴人，向上訴人佯稱被上訴人無給付理賠金之義務，上訴人無法取得賠
      償金等不實事實，使上訴人陷於錯誤並進而簽名蓋章於系爭切結書上，按上訴
      人均未受教育且不識字，此有戶籍謄本足證，並不明瞭系爭切結書之內容，被
      上訴人又未盡告知義務，故上訴人係因受被上訴人（即蔡協儒）詐欺始簽名蓋
      章於系爭切結書上，否則上訴人若知悉系爭切結書之內容係拋棄其餘請求權之
      表示，即不可能再在系爭切結書簽名蓋章。
    (2)依民事訴訟法第二百七十九條第一項規定：「當事人主張之事實，經他造於準
      備書狀內或言詞辯論時或在受命法官、受託法官前自認者，無庸舉證」，按被
      上訴人（即蔡協儒）於八十七年七月一日一再隱瞞已成立債務承擔契約而應負
      給付賠償金義務之事實，故意欺騙上訴人，謊稱被上訴人無給付理賠金義務，
      上訴人將無法取得賠償金，造成上訴人恐慌，致上訴人陷於錯誤，上開事實業
      由被上訴人於原審在八十九年五月三日答辯狀答辯理由二、記載：「次查本件
      被害人即原告等於八十七年七月一日向被告公司直接請求強制險保險金二百四
      十萬之聲請時，即當面告知訴外人及原告等有關上開拒賠之規定，：：：」，
      又被上訴人訴訟代理人丙○○於鈞院八十九年十月四日準備程序時亦當庭向鈞
      長陳述相同之事實，是上訴人主張上開受被上訴人詐欺之事實，既經被上訴人
      自認，自無庸舉證。
    (3)上訴人於八十七年七月一日簽署系爭切結書，該切結書立即由被上訴人（即蔡
      協儒）取走，上訴人因不識字，故無法知悉系爭切結書之內容，至被上訴人於
      原審提出時（實際上係鈞長於八十九年十月四日準備程序當庭提示上訴人訴訟
      代理人乙○○時才知悉切結書內容），上訴人始發現被上訴人詐欺，應未逾民
      法第九十三條規定一年之除斥期間。
    (4)依最高法院五十八年台上字第一九三八號判例要旨：「因被脅迫而為之意思表
      示，依民法第九十二條及第九十三條之規定，表意人非不得於一年內撤銷之。
      而此項撤銷權，祇須當事人以意思表示為之，並不須任何方式，上訴人既於第
      二審上訴理由狀中表示撤銷之意思，倘被上訴人果有脅迫上訴人立借據情事，
      即不能謂上訴人尚未行使撤銷權」，查上訴人既受被上訴人詐欺而簽署系爭切
      結書交付被上訴人，既已發現受被上訴人詐欺之事實，上訴人依法併以本狀聲
      明撤銷系爭切結書內容所為之意思表示。
  (六)末查，被上訴人既已與上訴人簽訂債務承擔契約，承擔訴外人郭文明應負之損害
    賠償債務，上訴人又已聲明撤銷系爭切結書內容所為之意思表示，被上訴人即應
    依約再給付上訴人各七十萬元。
三、證據：引用原審立證方法。
乙、被上訴人方面：
一、聲明：求為判決：
  (一)上訴駁回。
  (二)第一、二審訴訟費用由上訴人負擔。
  (三)如受不利之判決，被上訴人願供擔保，請准宣告免予假執行。
二、陳述：除引用原判決書之記載外，又補稱：
  (一)首先否認上訴人於八十九年九月二十一日所提上訴理由狀之事實及理由。
  (二)查本件上訴人係依侵權行為之法律關係向訴外人郭文明請求損害賠償三百八十萬
    元，並於八十七年六月二十四日，由訴外人郭文明與上訴人戊○○、丁○○○，
    雙方當事人於嘉義民雄雅美汽車保養廠達成和解，雙方言明由甲方即郭文明賠付
    乙方即上訴人兩人共三百八十萬元，並由被上訴人即泰安產物保險股份有限公司
    直接賠付戊○○及丁○○○，根據上開和解契約所載，係由訴外人郭文明與上訴
    人約定由第三人（即被上訴人）給付之契約，而和解契約之當事人為郭文明與上
    訴人，如第三人不為給付時，債務人即郭文明依法即應負損害賠償責任，此觀民
    法第二百六十八條之規定自明，揆諸上開條文意旨說明，可知該和解契約即屬約
    定由被上訴人負擔給付義務之「第三人負擔契約」，被上訴人既非和解契約之當
    事人，其自不受該和解契約所拘束，故郭文明及上訴人均無對被上訴人請求直接
    賠償三百八十萬元之權利，另依民法第一百八十四條之規定，應負侵權行為損害
    賠償責任之人是郭文明，因此受害人即上訴人並無享有對保險人（即被上訴人）
    請求損害賠償之權利，而保險人對受害人，亦無負有損害賠償之義務。
  (三)次按被上訴人雖曾參與居中協調上訴人與郭文明間之和解，係因訴外人郭文明於
    事故後，一再要求被上訴人協助其和解事宜，被上訴人基於保險契約之協助之義
    務，故於上訴人與郭文明和解時，派員到場協助；從郭文明與上訴人和解書所載
    內容觀之，本件和解條件，係由郭文明賠付上訴人三百八十萬元，郭文明並同意
    上述賠款由第三人泰安產物保險股份有限公司（即被上訴人）直接賠付上訴人，
    顯然係郭文明與上訴人訂立和解契約，雙方約定由契約外之第三人負擔之契約，
    足證被上訴人並無在口頭上或書面上曾與上訴人訂立任何債務承擔之契約，上訴
    人以被上訴人曾參與成立和解，即指被上訴人已與上訴人訂立債務承擔契約，並
    已承受債務人所負三百八十萬元之債務，顯有誤解。
  (四)又查本件上訴人與郭文明和解後，曾檢附相關理賠申請文件，向被上訴人申請給
    付保險金，惟按強制汽車責任保險係屬社會保險，不論加害人有無過失，在一百
    二十萬元範圍內，保險人應先賠付，再依法向加害人追償，因此被上訴人始通知
    上訴人於八十七年七月一日到被上訴人之公司填具強制汽車責任保險金代位求償
    同意書及切結書，被上訴人公司始於八十七年八月十一日賠付上訴人二人強制險
    保險金各一百二十萬元後，並依法向郭文明追償二百四十萬元，並已確定在案；
    上訴人以被上訴人在八十七年八月十一日分別電予上訴人各一百二十萬元，並
    交付領款收據予上訴人收執，即確認上訴人與被上訴人間有成立債務承擔契約，
    亦有誤解。
  (五)再查被上訴人於八十七年七月一日發現上訴人及郭文明檢附之申請理賠文件中，
    郭文明駕駛執照違反規定，屬不保事項，爰予拒賠，並即通知上訴人到被上訴人
    公司位於鳳山之通訊處，由理賠經辦人吳國炳為其補辦申請手續，並當場告知上
    訴人戊○○二人，被上訴人公司僅能賠付強制險部分每人一百二十萬元，其餘一
    百四十萬元部分則拒絕理賠，經上訴人二人同意後並書立強制汽車責任險保險金
    之代位求償同意書及切結書之後，被上訴人公司始於：八十七年八月十一日，依
    上訴人所立切結書賠付上訴人各一百二十萬元。
  (六)末查上訴人於雙方當事人和解後，隨即通知上訴人二人到被上訴人公司重新書立
    切結書，載明「蒙貴公司（即被上訴人公司）受理核賠一百二十萬元後，確認本
    案已圓滿解決，貴公司對本案不須再負任何責任」等語觀之，被上訴人公司事後
    僅同意承受二百四十萬元之債務，其餘一百四十萬元之債務，顯已拒絕承擔，共
    經上訴人同意。因此上訴人請求被上訴人再給付上訴人各七十萬元及遲延利息，
    顯無理由。
  (七)綜上所述，本件訴外人郭文明與上訴人間訂立之和解契約，言明由郭文明賠付上
    訴人三百八十萬元，並同意由第三人之被上訴人直接賠付上訴人觀之，上開和解
    契約，當事人欄並無被上訴人具名或署名，其顯屬民法第二百六十八條之第三人
    負擔之契約，更何況被上訴人雖曾參與和解，其僅是基於保險契約對被保險人之
    協助，被上訴人並無在口頭上或書面上與上訴人訂立任何承擔債務之契約，故上
    訴人之上訴，顯無理由請求駁回其上訴。
三、證據：引用原審立證方法。
      理      由
一、上訴人起訴主張：訴外人郭文明以其所有之車牌號碼ＶＩ－七八一二號自用大貨
    車向被上訴人投保強制汽車責任險及汽車第三人責任險，保險期間自八十六年十
    月三十日起至八十七年十月三十日止。嗣於八十七年四月十一日下午四時二十五
    分許，郭文明駕駛上開貨車不慎撞及上訴人戊○○之夫王慶同所騎，後載上訴人
    丁○○○之夫蕭金志之車牌號碼ＮＲＧ－六四九號重型機車，致王慶同腦挫傷，
    蕭金志頭顱內出血重傷，經送醫急救均不治死亡。旋經被上訴人居中協調上訴人
    及郭文明，終在八十七年六月二十四日達成和解，其和解條件為郭文明賠償上訴
    人二人共計三百八十萬元（含強制險二百四十萬元），並由被上訴人將上開款項
    直接給付上訴人，被上訴人並於和解後，在八十七年八月十一日分別電上訴人
    各一百二十萬元，即合計為二百四十萬元，上訴人亦交付領款收據，足堪確認兩
    造間有成立債務承擔契約，此亦上訴人願與郭文明成立和解契約之前提條件。惟
    被上訴人於八十七年七月一日故意欺騙上訴人，以事後察覺郭文明於肇事當時係
    以自用小客車駕照駕駛大自貨車，尚未考取大自貨車駕照，違反汽車保險共同條
    款第十條第一項第五款規定，無照駕駛被保險汽車，屬不保事項，佯稱無給付理
    賠金之義務，上訴人無法取得賠償金等不實事實，使上訴人陷於錯誤並簽名蓋章
    於系爭切結書上，而拒不給付餘款一百四十萬元。上訴人因不識字，無法知悉系
    爭切結書之內容，且上訴人簽署切結書後，該切結書立即由被上訴人（即蔡協儒
    ）取走，至八十九年十月四日準備程序中經本院提示上訴人之訴訟代理人，上訴
    人始發現受被上訴人詐欺，爰依民法第九十二條、九十三條撤銷上訴人於該切結
    書所為之意思表示。又承擔人因其承擔債務之法律關係所得對抗債務人之事由，
    不得以之對抗債權人。民法第三百零三條第二項定有明，則依上所述兩造間有成
    立債務承擔契約，是縱被上訴人與郭文明間保險契約有無效事由存在，仍不得以
    之對抗上訴人，且上訴人亦已經撤銷就該系爭切結書內容所為之意思表示，故被
    上訴人應給付上訴人一百四十萬元，云云。
二、被上訴人則以：其雖協助郭文明與上訴人達成和解，同意賠償三百八十萬元，惟
    事後始察覺郭文明於肇事當時係以自用小客車駕照駕駛大自貨車，尚未考取大自
    貨車駕照。因此其於汽車強制責任險部分，依強制汽車責任保險法第二十七條第
    四款之規定。因此其於汽車強制責任險部分，依強制汽車責任保險法第二十七條
    第四款之規定，先行賠償上訴人每人各一百二十萬元，並依法向郭文明追償，且
    已聲請核發支付命令確定在案。至汽車第三人責任險之一百四十萬元部分，則因
    郭文明違反汽車保險共同條款第十條第一項第五款規定，無照駕駛被保險汽車，
    屬不保事項，故其無法據以理賠。又其並非立和解書之任何一方，自不受該和解
    契約之拘束，而依和解書所載和解條件為郭文明應賠償上訴人三百八十萬元，並
    由被上訴人直接賠償上訴人，此僅確認和解金額為三百八十萬元及上訴人可直接
    向其請求給付上述賠償金額，被上訴人並未與上訴人有口頭或書面約定訂立任何
    債務承擔之契約，上訴人以被上訴人曾參與成立和解，即指被上訴人已與上訴人
    成立債務承擔契約，並已承受債務人所負三百八十萬元之債務，顯有誤解等語，
    資為抗辯。
三、上訴人主張係因經被上訴人居中協調上訴人與郭文明成立和解。和解條件為郭文
    明賠償上訴人二人共計三百八十萬元（含強制險二百四十萬元），並由被上訴人
    將上開款項直接給付上訴人，上訴人始與郭文明成立和解，被上訴人並於和解後
    ，在八十七年八月十一日分別電上訴人各一百二十萬元，足堪確認兩造間有成
    立債務承擔契約，此亦上訴人願與郭文明成立和解契約之前提條件。被上訴人則
    堅稱其係因訴外人郭文明於事故後一再要求被上訴人協助其和解事宜，乃基於保
    險契約之協助義務，於上訴人與郭文明和解時，派員到場協助，並未與上訴人有
    口頭或書面約定訂任何債務承擔之契約，承受債務人所負之債務等語，是本件爭
    點首在當事人二造間有無成立債務承擔契約，經查：
  (一)按第三人與債權人訂立契約承擔債務人之債務者，其債務於契約成立時，移轉於
    該第三人，民法第三百條定有明文，是關於契約成立之意思表示要件，於債務承
    擔亦須具備，即同法第一百五十三條第一項所規定當事人互相表示意思一致者，
    無論其為明示或默示，契約即為成立，而所謂默示之意思表示，係指依表意人之
    舉動或其他情事，足以間接推知其效果意思者而言（最高法院二十九年上字第七
    六二號判例參照）。
  (二)次按保險人得約定被保險人對於第三人就其責任所為之承認、和解或賠償，未經
    其參與者，不受拘束。但經要保人或被保險人通知保險人參與而無正當理由拒絕
    或藉故遲延者，不在此限，保險法第九十三條明文規定保險人之參預權，稽其立
    法意旨及防止被保險人因定有責任保險，即任意向受害人允諾而為高額之賠償或
    和解，以致損及保險人之權益。本件訴外人郭文明以其所為之車牌號碼ＶＩ－七
    八一二號自用大貸車向被上訴人投保強制汽車責任險及汽車第三人責任險，保險
    期間向八十六年十月三十日起至八十七年十月三十日止之事實為被上訴人所不爭
    執，是被上訴人所謂基於保險協助之義務協助被保險人即郭文明與上訴人成立和
    解，實係其參預權之行使，而應受郭文明與上訴人間和解條件之限制。而本件和
    解條件為郭文明應賠償上訴人二人共計三百八十萬元（含強制險二百四十萬元）
    ，並由被上訴人將上開款項直接給付上訴人，令無契約關係之第三人得直接對保
    險人請求給付，其功能不僅為保護被保險人，更重要係在保護受害人之第三人，
    使受害人得因加害人投保責任保險而可獲得賠償之保障。
  (三)另被上訴人抗辯郭文明於肇事當時係以自用小客車駕照駕駛大自貨車，尚未考取
    大自貨車駕照，則於汽車強制責任險部分基於保護受害人，依強制汽車責任保險
    法第二十七條第四款之規定，被上訴人仍應給付上訴人二人各一百二十萬元，但
    得在給付金額範圍內，再依法向加害人郭文明追償，至汽車第三人責任保險之一
    百四十萬元部分，則因郭文明違反自用汽車保險單條款汽車保險共同條款第十條
    第一項第五款規定，越級駕駛被保險汽車，屬不保事項，對於於因此所致之賠償
    責任，保險人不負賠償責任之主張為有理由，即因郭文明越級駕駛所致之保險事
    故，非屬於保險人之承保範圍內，保險人不負給付保險金之責，被保險人與第三
    人自無以之為和解條件之餘地。
  (四)綜上所述，本件被上訴人參預訴外人郭文明與上訴人間之和解，並依和解條件給
    付上訴人二人各強制汽車責任保險部分保險金一百二十萬元，係基於法律規定行
    使其參預權，並受和解條件之拘束所致，且被上訴人否認其與上訴人間有口頭或
    書面約定訂立任何債務承擔之契約，並無其他可認為被上訴人有與上訴人成立債
    務承擔契約之情事，上訴人又未能舉出其他有利證據以實其說，是上訴人主張被
    上訴人應依和解條件承擔債務，給付上訴人一百四十萬元，為無可採。
四、又上訴人主張係受被上訴人詐欺致簽署切結書，而無法領取和解金額中一百四十
    萬元部分。惟詐欺乃故意欺騙他人，使其陷於錯誤並進而為意思表示，然查本件
    被上訴人並未故意欺騙上訴人，訴外人郭文明越級駕駛肇事非屬於被上訴人承保
    之範圍，被上訴人依法不能理賠係屬真實，上訴人非可因未受教育且不識字無法
    明瞭切結書之內容，即認受有詐欺，至上訴人雖主張被上訴人未盡告知義務，然
    被上訴人則以上訴人於八十七年七月一日向被上訴人直接請求給付保險金時，曾
    當面告知上訴人上開拒賠之規定為抗辯（見原審卷第二六頁），則上訴人此部分
    之主張亦不足採。
五、綜上，上訴人主張其與被上訴人間有成立債務承擔契約，被上訴人不得以其承擔
    債務之法律關係所得對抗債務人之事由對抗上訴人，並撤銷該因受詐欺而簽署切
    結書之意思表示，請求被上訴人仍應依和解契約給付上訴人一百四十萬元，即屬
    無據，原審為上訴人敗訴之判決，核無不合，上訴意旨指摘原判決不當，求予廢
    棄改判，為無理由，應予駁回。
據上論結：本件上訴為無理由，依民事訴訟法第四百四十九條第一項、第七十八條，
判決如主文。
中      華      民      國    八十九    年      十      月    二十六    日
                                      臺灣高等法院高雄分院民事第二庭
~B1審判長法官  黃清江
~B2法      官  簡色嬌
~B3法      官  陳真真
右為正本係照原本作成。
如對本判決上訴，須於判決送達後二十日內向本院提出上訴狀，未表明上訴理由者，
，應於上訴後二十日內向本院提出理由書（均須按他造當事人之人數附繕本）。上訴
時應提出委任律師或具有律師資格之人之委任狀，並依附註條文規定辦理。
中      華      民      國    八十九    年      十      月     三十     日
~B法院書記官  吳福連
附註：
民事訴訟法第四百六十六條之一：
對於第二審判決上訴，上訴人應委任律師為訴訟代理人，但上訴人或其法定代理人具
有律師資格者，不在此限。
上訴人之配偶、三親等內之血親、二親等內之姻親，或上訴人為法人、中央或地方機
關時，其所屬專任人員具有律師資格並經法院認為適當者，亦得為第三審訴訟代理人。
第一項但書及第二項情形，應於提起上訴或委任時釋明之。
                                                                      ＤＫ


司法院資訊處製作；財團法人民間司法改革基金會備份。
